【裁判字號】    97,上訴,2278
【裁判日期】    970708
【裁判案由】    強盜等
【裁判全文】
臺灣高等法院刑事判決                97年度上訴字第2278號
上  訴  人
即  被  告  戊○○
選任辯護人  法律扶助律師蕭守厚
上列上訴人因強盜等案件，不服臺灣板橋地方法院96年度訴字第
2482號，中華民國97年2 月20日第一審判決（起訴案號：臺灣板
橋地方法院檢察署96年度偵字第3074號），提起上訴，本院判決
如下：
    主  文
原判決關於戊○○恐嚇取財未遂罪部分及定執行刑均撤銷。
戊○○共同以加害身體之事，恐嚇他人致生危害於安全，累犯，
處有期徒刑月，如易科罰金，以新台幣壹仟元折算壹日，減為
有期徒刑壹月拾伍日，如易科罰金，以新台幣壹仟元折算壹日。
扣案之NOKIA廠牌行動電話壹具沒收之。
其他上訴駁回。
上開撤銷改判所處之刑與上訴駁回（竊盜罪）所處之刑，應執行
有期徒刑肆月，如易科罰金，以新台幣壹仟元折算壹日。扣案之
NOKIA廠牌行動電話壹具沒收之。
    事  實
一、戊○○前因竊盜案件，經臺灣板橋地方法院以88年度易字第
    3233號判決處以有期徒刑2年，嗣經本院以89年度上易字第2
    088號判決駁回上訴確定；另因違反毒品危害防制條例，經
    臺灣板橋地方法院以88年度易字第4759號判決處以有期徒刑
    4月，並經本院以89年度上易字第1230號判決駁回上訴確定
    ，上開2罪嗣經定應執行刑為有期徒刑2年3月確定；復因竊
    盜、偽造文書、違反毒品危害防制條例等案件，分別經臺灣
    板橋地方法院以89年度訴字第1516號判決處以有期徒刑10月
    確定、以89年度易字第3123號判決處以有期徒刑4月確定、
    以89年度易字第3712號判決處以有期徒刑6月確定、以89年
    度訴字第2051號判決處以有期徒刑7月確定，上開4罪嗣經定
    應執行刑為有期徒刑2年，並接續執行，至民國94年4月1日
    執行完畢。
二、詎戊○○猶不知悔改，因乙○○將其設於台北富邦商業銀行
    吉林分行000000000000號存款帳戶之存摺、金融卡取走，做
    為詐欺集團詐騙之用，致該帳戶於96年1月6日成為警示帳戶
    而無法使用（乙○○幫助詐欺部分業經臺灣板橋地方法院以
    95年度易字第2038號判決處以有期徒刑2年2月確定），及乙○○積欠甲○新台幣（下同）7萬8千元借款未還，遂與甲○
    、孟慶祥（孟慶祥強制罪部分業經原審判決有期徒刑6月，
    減為有期徒刑3月確定）及真實姓名年籍不詳綽號「葉老師
    」之成年女子、真實姓名年籍不詳綽號「小胖」之成年男子
    ，於96年1月15日晚上9時12分許，前往臺北縣板橋市○○路
    ○段36號4樓乙○○住處，欲對乙○○理論及索還借款，惟因
    未遇乙○○，彼等即對乙○○之父、兄丁○○、張國隆以言
    詞恫嚇等方式，強行進入各房間搜尋乙○○（戊○○及甲○
    強制罪部分均經原審判決有期徒刑7月，減為有期徒刑3月15
    日，並經2人撤回上訴確定），戊○○進入丙○○房內搜查
    時，竟獨自起意，基於為自己不法所有之竊盜犯意，徒手竊
    取丙○○持有置於書桌上之筆記型電腦、翻譯機各1台，並
    置入自己隨身攜帶之背袋內得手，嗣因未尋獲乙○○，戊○○等人即行離去。
三、戊○○等人於96年1月15日離去乙○○住處後，於96年1月22
    日，戊○○與甲○竟另基於恐嚇之犯意聯絡，以甲○所使用
    之門號0000000000號行動電話，撥打丙○○所使用之門號00
    00000000號行動電話，2人均向丙○○恫稱：交出乙○○，
    如不交人，就交出7萬8千元，否則等「陳姐」出面，事情就
    不是這樣等語，使丙○○心生畏懼，致生危害丙○○身體之
    安全，丙○○方同意於96年1月22日晚間付款。迨96年1月22
    日晚上10時3分許，甲○委託不知情之林天寶（業經原審判
    決無罪確定）依約前往丙○○上揭住處取款時，為據報埋伏
    之警員當場查獲，循線偵獲甲○、戊○○及孟慶祥，並扣得
    甲○所有供甲○、戊○○與丙○○犯罪用之NOKIA廠牌行動
    電話1具（甲○所犯恐嚇取財未遂罪上訴部分，另經本院從
    程序上駁回）。
四、案經丙○○訴由臺北縣政府警察局海山分局報請臺灣板橋地
    方法院檢察署檢察官偵查起訴。
    理  由
壹、程序方面：
一、上訴人即被告戊○○雖爭執警詢自白之任意性，辯稱：警詢
    時，警員用手銬把伊吊在鐵捲門上，伊才會自白云云。警員
    為依法管束犯罪嫌疑人，必要時得使用警銬，警察職權行使
    法有明文規定。本件上開警詢過程經原審勘驗結果得知，警
    員詢問被告係同步錄音，以一問一答之方式進行，對於警員
    之問題，被告均自行應答，陳述流暢，語氣自然，問答間皆
    有聽到敲擊鍵盤打字的聲音，詢問場所亦可聽聞旁人交談及
    電話鈴聲等背景聲音，非處於他人無法見聞之封閉空間，且
    全程連續錄音無中斷，錄音內容核與警詢筆錄內容相符，並
    無跡象顯示被告有遭受強暴、脅迫或以其他不正方法取供之
    情形，此有原審勘驗筆錄附卷可稽（原審卷第94頁），核無
    被告辯稱：製作警詢筆錄時遭刑求、錄音中斷等情事。足見
    被告此部分之辯解，不足採信，其警詢自應具任意性。
二、證人即告訴人丙○○、證人丁○○、乙○○於警詢之陳述，
    為審判外之陳述，辯護人並對此爭執，且查無其陳述有傳聞
    法則之例外情形，應認無證據能力。
三、證人丙○○、丁○○於偵查中具結之證述，被告、辯護人均
    未於言詞辯論終結前聲明異議，依刑事訴訟法第159條之5第
    2項、第1項規定，視為同意作為證據，且經本院審酌前開證
    人之證述，認偵訊筆錄作成之情況係屬適當，自應有證據能
    力。
貳、實體方面：
一、訊據被告戊○○固坦承於事實欄二所載時地前往尋找乙○○
    ，及於事實欄三所載時間與丙○○電話聯絡之事實不諱，惟
    矢口否認有竊盜、恐嚇取財之犯行，辯稱：伊未竊取屋內任
    何財物，且丙○○對家中是否有筆記型電腦、翻譯機，未能
    舉證以實其說，伊亦無對丙○○恐嚇云云。
二、經查：
  (一)被告於前揭時、地竊取丙○○之筆記型電腦、翻譯機之事實
    ，業據被告於警詢時自承：伊將筆記型電腦、翻譯機夾藏在
    公事包攜帶出去，丙○○沒有看到，亦沒有阻止，因伊欠綽
    號「阿亮」之男子2千元債務，所以已將該電腦、翻譯機抵
    押給「阿亮」等語（偵卷27至28頁）。核與證人丙○○於原
    審證稱：手提電腦和翻譯機是放在伊房間，伊是後來回家才
    看到他們，當時家裡很混亂，伊沒有注意他們有無去伊房間
    ，他們也有可能在伊尚回家前就進入伊房間，伊沒有看到何
    人何時拿伊電腦，但他們離開時，伊就知道伊手提電腦不見
    了，且戊○○帶一個包包，伊可以確定手提電腦就在戊○○
    的包包內，只因伊很恐懼而沒有出聲阻止等語（原審卷第19
    3至204頁）；證人丁○○於原審證稱：伊有看到他們進入丙○○房間，但是那1個人進去伊不知道，當時伊有看到有人
    用包包裝著東西等語相符（原審卷第206至210頁）。且依同
    案被告甲○於警詢時之指認（偵卷第21頁）與卷附現場電梯
    內外監視錄影翻拍照片所示（偵卷第21頁、第144至146頁）
    ，被告當日確攜有提袋與背包。參以被告及同案被告甲○於
    歷次偵、審程序中，均供承丙○○屢次在電話中詢問筆記型
    電腦、翻譯機之事，並有丙○○所呈之電話錄音譯文在卷可
    憑（偵卷第125至142頁）。益徵丙○○所指稱家中筆記型電
    腦、翻譯機遭竊事實並非虛構。辯護人雖主張：乙○○與丙○○就家中電腦的台數及擺放地點有不一致之陳述，故丙○○證詞不足採云云。然證人乙○○於本院已證稱：當時伊因
    詐欺案件通緝中，很久都沒有回家，後來伊就入所，筆記型
    電腦係胞兄丙○○在用的等語（本院卷第86頁）。證人乙○○既已離家多時，當不知家中有無增添設備或有無更異擺設
    位置，應以證人丙○○之證詞為可採。故被告前開嗣後翻異
    之詞，純屬飾卸之詞，不足採信。辯護人上揭主張，亦不足
    採。另同案被告甲○、孟慶祥自始堅稱：未拿取上開筆記型
    電腦、翻譯機，亦不知何人取走該等物品等語，復無證據證
    明甲○、孟慶祥就上開竊盜行為與被告有何犯意聯絡與行為
    分擔，從而此部分竊盜犯行應認屬被告個人行為。至證人丙○○另指稱其姊房內尚有現金6千元，亦遭被告、甲○、孟
    慶祥等人取走一節，為被告及甲○、孟慶祥3人堅詞否認，
    復未提出其他積極事證證明確有該筆現金損失，則此部分事
    實自屬不能證明，而應為有利被告之認定，併此敘明。綜上
    ，被告雖與乙○○有債務糾紛，卻取走丙○○之財物，其涉
    有竊盜罪行，且堪認定。
  (二)被告與甲○於96年1月15日離開乙○○住處後，曾多次電話
    聯絡丙○○，並於96年1月22日約定取款等情，為同案被告
    甲○於警詢、原審自承：事後伊有以0000000000號行動電話
    撥打丙○○0000000000號行動電話，共撥打3、4通，主要是
    要乙○○出面處理，96年1月22日伊打電話給丙○○，他說
    話反反覆覆，講到最後丙○○要代乙○○還伊錢，但因伊當
    天有事，就請林天寶去丙○○家幫伊拿錢等語（偵卷第20至
    21頁、原審卷第80頁），被告於原審亦供稱：伊曾有在甲○
    與丙○○講電話時，伊中間插幾句話進去的情形等語（原審
    卷第83頁）。並有甲○使用之門號0000000000號行動電話於
    96年1月15日至同年月20日雙向通聯紀錄一份在卷可稽（原
    審卷第98至123頁）。又被告及甲○多次與丙○○電話聯絡
    之內容，亦經證人丙○○於偵訊及原審證稱：甲○、戊○○
    之後多次打電話給伊要伊交出乙○○，如不交人就交錢，否
    則等「陳姐」來就不是這樣了等語，伊認得出他們的聲音，
    伊會怕，且他們是交叉換電話講，有1次他們又打電話來說
    你不把錢拿出來，躲去外面住，他們都有派人在伊家樓下看
    守，後來他們再打電話給伊，給伊1個期限，要伊先償還7萬
    8千元，96年1月22日伊先跟他們通電話約好來我家拿錢並錄
    音，再去報警等語屬實（偵卷第190至191頁、原審卷第193
    至205頁）。衡諸丙○○並非向甲○借款之人，若非被告與
    甲○不斷來電脅迫付款，丙○○實無主動代乙○○給付金錢
    予甲○之理，是證人丙○○前揭所證，應認與事實相符。被
    告空言否認以電話恐嚇丙○○，殊無可採。
  (三)被告於原審雖聲請測謊鑑定及聲紋比對云云，惟測謊鑑定，
    因個人情狀而異，鑑定結果亦無絕對性，且上開證人所述，
    依上述理由亦已甚為明確，被告復已承認在甲○與張獻講電
    話時，中間插幾句話無誤，故被告聲請測謊之鑑定及聲紋比
    對，應無必要，附此敘明。
  (四)綜觀上述各情，被告前揭所辯，純係畏罪卸責之詞，無足採
    信。本件事證明確，被告上開犯行洵堪認定，應予依法論科
    。
三、核被告竊取丙○○持有之物品，係犯刑法第320條第1項竊盜
    罪。另被告、甲○恐嚇丙○○，致丙○○因畏懼而同意交付
    金錢之行為部分，按刑法上第346條第1項之恐嚇取財罪，係
    以意圖為自己不法所有為構成要件之一，若僅以恐嚇方法使
    人交付財物，而並無不法所有之意圖者，縱令其行為或可觸
    犯他項罪名，要無由成立本件之恐嚇取財罪（最高法院24年
    上字第3666號判例可參）。本件乙○○雖於原審及本院均證
    稱：伊未欠甲○、戊○○錢云云。惟甲○迭於警詢、偵訊及
    原審均主張其以所有奧迪自用車向當鋪典當之3萬多元，連
    同乙○○多次買賣他人帳戶所用之款項，都是其借給乙○○
    ；被告亦迭於警詢、偵訊、原審及本院主張乙○○擅自將其
    臺北富邦銀行帳戶之存摺、金融卡取去，供詐騙集團使用，
    致其帳戶成為警示帳戶，該帳戶是其公司在使用，造成公司
    無法動用資金而受損害等情。業經被告於原審及本院供陳：
    伊在甲○家有兩次看過甲○把錢交給乙○○等語。並參諸丙○○所呈之電話錄音譯文所載，甲○及被告在不知情丙○○
    對該通電話錄音之情況下，甲○及被告猶屢次在電話中提及
    並催討甲○借給乙○○之7萬8千元借款，及乙○○如何處理
    被告帳戶一事。況且乙○○確有於95年6月至8月間因幫助詐
    欺集團收購他人帳戶，經臺灣板橋地方法院以95年易字第20
    38號判決處以有期徒刑2年2月確定，此有該份判決書附卷可
    稽，被告之帳戶確於96年1月6日通報為警示帳戶，亦有臺北
    富邦商業銀行吉林分行函在卷可參（原審卷第117頁）。堪
    認甲○、被告與乙○○間，確有債務糾紛，其等恐嚇丙○○
    均在迫使乙○○還款及出面處理，嗣丙○○同意代乙○○還
    款，則被告與甲○之行為，即無不法所有之意圖，故此等行
    為，係犯刑法第305條之恐嚇危害安全罪。公訴人未斟酌認
    被告均無不法所有之意圖，而認被告係犯刑法第346條第1項
    之恐嚇取財罪，尚有未洽，惟起訴事實相同，自應由本院變
    更起訴法條。被告與甲○間就所犯恐嚇危害安全罪部分，有
    犯意聯絡及行為分擔，為共同正犯。又被告有如事實欄所載
    之罪刑宣告及刑之執行完畢情形，有本院被告前案紀錄表在
    卷可稽，其於有期徒刑執行完畢後，5年內故意再犯本件竊
    盜、恐嚇危害安全罪，均為累犯，各應依刑法第47條第1項
    規定加重其刑。被告所犯上揭2罪，犯意各別，行為互殊，
    應分論併罰。
四、被告猶執前詞否認竊盜犯行，此部分上訴為無理由，應予駁
    回。就恐嚇危害安全部分，原審以被告犯行明確，予以論罪
    科刑，固非無見。惟原審未審酌被告、甲○係要處理帳戶及
    索取借款債務，方向丙○○恐嚇，以迫使乙○○出面處理，
    逕認被告向丙○○索取款項，即有不法所有之意圖，而成立
    刑法第346條第3項、第1項之恐嚇取財未遂罪，容有未洽。
    被告上訴否認有恐嚇危害安全犯行，雖無理由，然原判決既
    有上揭可議之處，自應將原判決關於被告恐嚇取財未遂部分
    予以撤銷。爰審酌被告素行不佳，不知循正當途徑賺取財物
    ，反以竊盜手段不勞而獲，其觀念顯有偏差，復與甲○不思
    以正當合法途徑索討債務，竟以恐嚇逼使丙○○代乙○○還
    款，兼衡被告犯罪之動機、智識程度及犯後飾卸其詞，並無
    悔意等一切情狀，分別量處如主文所示之刑，並均依中華民
    國96年罪犯減刑條例第2條第1項第3款之規定，將原宣告之
    刑期減為二分之一，並定其應執行之刑及諭知易科罰金之折
    算標準，以資懲儆。扣案NOKIA廠牌行動電話1具，為甲○所
    有供其與被告共同為本件恐嚇危害安全罪所用之物，此業經
    甲○自承在卷，爰依刑法第38條第1項第2款規定宣告沒收。
    至上開行動電話內之0000000000號門號SIM卡1枚，雖係甲○
    使用以恐嚇，惟因該門號用戶係黃帆（偵卷第98頁），並非
    甲○，此據甲○供明在卷，並有通聯調閱查詢單在卷可憑，
    既非屬甲○所有，復非違禁物，故不予宣告沒收，併此敘明
    。
據上論斷，應依刑事訴訟法第369條第1項前段、第364條、第299
條第1項前段、第300條，刑法第28條、第320條第1項、第305條
、第47條第1項、第51條第5款、第38條第1項第2款、第41條第1
項前段，刑法施行法第1條之1，中華民國96年罪犯減刑條例第2
條第1項第3款、第7條、第9條，判決如主文。
本案經檢察官謝英民到庭執行職務。
中    華    民    國    97    年    7    月     8     日
                  刑事第二庭審判長法  官  呂丹玉
                                  法  官  李麗玲
                                  法  官  林恆吉
以上正本證明與原本無異。
被告不得上訴。
檢察官就恐嚇危害安全罪部分如不服本判決，應於收受送達後10
日內向本院提出上訴書狀，其未敘述上訴之理由者並得於提起上
訴後10日內向本院補提理由書（均須按他造當事人之人數附繕本
）。
                                  書記官  陳盈璇
中    華    民    國    97    年    7     月    8     日
附錄論罪科刑法條全文：
中華民國刑法第320條第1項
（普通竊盜罪）
意圖為自己或第三人不法之所有，而竊取他人之動產者，為竊盜
罪，處 5 年以下有期徒刑、拘役或 5 百元以下罰金。
中華民國刑法第305條
（恐嚇危害安全罪）
以加害生命、身體、自由、名譽、財產之事，恐嚇他人致生危害
於安全者，處2年以下有期徒刑、拘役或300元以下罰金。


司法院資訊處製作；財團法人民間司法改革基金會備份。
